---
title: Semesterproject Group 13 - Cat Movement Analysis
author: Anna Kessler, Viktoria Rieder
date: today
format:
  html:
    code-fold: true
    toc: true
    toc-depth: 2
    number-sections: true
execute:
  error: true
  warning: false
bibliography: ./bibliography.bib
jupyter: ir
---


# R Code

## Generelles Preprocessing

### Katzendaten einlesen

Datenquelle: [GitHub](https://github.com/richbi/CatTrack_public)

Gemäss Datenquelle sei es **EPSG 25833**, aber die Koordinaten sehen eher nach `WGS84` aus.

```{r}
#| collapsed: true
#| jupyter: {outputs_hidden: true}
library(tidyverse)
```

```{r}
#| collapsed: true
#| jupyter: {outputs_hidden: true}
library(readr)
library(dplyr)

cats_list <- list()

for (i in 1:92) {
  file_path <- paste0("cat_GPS_data/cat_", i, ".csv")
  
  cats_list[[as.character(i)]] <- read_delim(file_path, delim = ",") %>%
    mutate(cat_id = i)
}

cats_all <- bind_rows(cats_list)
```

```{r}
head(cats_all)
```

### In sf-Objekt umwandeln

Die Koordinaten zeigen klar, dass es sich um geographische Koordinaten handeln muss (WGS84). Die Daten werden entsprechend mit WGS84 eingelesen und in EPSG 25833 transformiert für die weiteren Analysen.

```{r}
library(sf)

cats_all <- cats_all %>% 
    st_as_sf(coords = c("x", "y"), crs = 4326, remove = FALSE) %>%
    mutate(cat_id = as.factor(cat_id)) %>%
    st_transform(25833)
```

```{r}
head(cats_all)
```

```{r}
min(cats_all$datetime)
max(cats_all$datetime)
```

### Katzendaten visualisieren

```{r}
ggplot() +
  geom_sf(data = cats_all, aes(color = cat_id), show.legend = FALSE) +
  coord_sf(crs = st_crs(25833))
```

```{r}
cats_subset <- cats_all %>% 
    filter(cat_id == "2" | cat_id == "3" | cat_id == "4")

head(cats_subset)
```

```{r}
library(tmap)
tmap_mode("view")

m <- tm_shape(cats_subset) + 
  tm_dots()

print(tmap_leaflet(m))
tmap_save(m, "Katzen_Subset_Karte.html")
```

### Daten zu Sonnenauf- und untergang einlesen

- `day` = Day of the month of May
- `sunrise` = time of sunrise
- `sunset` = time of sunset
- `civil_dawn` = start of dawn (Dawn = time inbetween `civil_dawn` & `sunrise`)
- `civil_dusk` = end of dusk (Dusk = time inbetween `sunset` & `civil_dusk`) 

```{r}
times <- read_delim("oslo_sun_times_may2021.csv", ";")
```

```{r}
head(times)
```

### Tabellen joinen

```{r}
library(hms)

cats_all <- cats_all %>%
    mutate(day = day(datetime), time = as_hms(datetime))

head(cats_all)
```

```{r}
cats_all_joined <- left_join(cats_all, times, by = "day")
head(cats_all_joined)
```

### Tageszeit zuweisen

```{r}
cats_all_joined <- cats_all_joined %>%
  mutate(daytime = case_when(
      time >= sunrise & time <= sunset ~ "day",
      time >= civil_dawn & time < sunrise ~ "civil dawn",
      time > sunset & time <= civil_dusk ~ "civil dusk",
      time < civil_dawn | time > civil_dusk ~ "night")
  )
```

```{r}
head(cats_all_joined)
```

```{r}
# Tabelle vereinfachen
cats_all_joined <- cats_all_joined %>%
    select(-c("sunrise", "sunset", "civil_dawn", "civil_dusk"))
```

```{r}
head(cats_all_joined)
```

```{r}
unique(cats_all_joined$daytime)
```

```{r}
## Speicherplatz freigeben
remove(cats_all)
```

## RQ1: Speed & Distance berechnen
**RQ1: How does cat speed and travelled distance vary between different times of the day (dawn, day, dusk, night)?**

### Calculate Timelag

#### Function to calculate timelag

```{r}
# Funktion um timelag zu berechnen

difftime_secs <- function(later, now){
    as.numeric(difftime(later, now, units = "secs"))
}
```

#### Apply function

To distinguish groups in a dataframe, we need to specify these using `group_by()`. After that we can calculate the `timelag` by applying the function specified.

```{r}
cats_all_joined <- cats_all_joined %>%
    group_by(cat_id) %>%
    arrange(datetime, .by_group = TRUE) %>%
    mutate(timelag = difftime_secs(lead(datetime), datetime)) %>%
    ungroup()

head(cats_all_joined)
```

```{r}
# cats_all_joined %>% count(cat_id)
```

```{r}
# Hat die Gruppierung geklappt? --> NA bei Wechsel der cat_id prüfen
cats_all_joined[6410:6415,]
```

```{r}
# Gruppierung überprüfen --> sollte nicht mehr gruppiert sein!

groups(cats_all_joined)
```

```{r}
# nun sollten wir gleich viele NA haben wie Katzen --> 92!
sum(is.na(cats_all_joined))
sum(is.na(cats_all_joined)) == length(unique(cats_all_joined$cat_id))
```

```{r}
# Sampling-Intervall prüfen

paste("Im Durchschnitt", round(mean(cats_all_joined$timelag, na.rm = TRUE)/60, 0), "Minuten")

paste("Im Median", round(median(cats_all_joined$timelag, na.rm = TRUE)/60, 0), "Minuten")
```

### Summary fehlende Werte / grosse Zeitabstände

```{r}
summary(cats_all_joined$timelag)
# Das summary zeigt, dass die meisten Werte innerhalb eines Bereichs von 120 - 128 liegen (Min bis 3. Quartil).
```

```{r}
# Über alle Katzen betrachtet

cats_all_joined %>%
  summarise(
    n = n(),
    min = min(timelag, na.rm = TRUE),
    q25 = quantile(timelag, 0.25, na.rm = TRUE),
    median = median(timelag, na.rm = TRUE),
    q75 = quantile(timelag, 0.75, na.rm = TRUE),
    q90 = quantile(timelag, 0.90, na.rm = TRUE),
    q95 = quantile(timelag, 0.95, na.rm = TRUE),
    q99 = quantile(timelag, 0.99, na.rm = TRUE),
    max = max(timelag, na.rm = TRUE)
  )
```

```{r}
# Für jede Katze einzeln

overview_cats <- cats_all_joined %>%
    group_by(cat_id) %>%
    summarise(
        n = n(),
        n_NA = sum(is.na(timelag)),
        min = min(timelag, na.rm = TRUE),
        q25 = quantile(timelag, 0.25, na.rm = TRUE),
        median = median(timelag, na.rm = TRUE),
        mean = mean(timelag, na.rm = TRUE),
        q75 = quantile(timelag, 0.75, na.rm = TRUE),
        max = max(timelag, na.rm = TRUE)
    ) %>%
    ungroup()
```

```{r}
#| scrolled: true
overview_cats
```

```{r}
# Wie hoch ist der höchste timelag bei der Katze mit dem global geringsten Maximalwert?
min(overview_cats$max)
paste((min(overview_cats$max)/3600), "Stunden")
```

```{r}
boxplot(cats_all_joined$timelag)
```

```{r}
# Wie viele und welche Katzen haben einen timelag > x?

which(overview_cats$max >= 300000)
length(which(overview_cats$max >= 300000))
```

```{r}
# globales Minimum und Maximum des timelag

min(cats_all_joined$timelag, na.rm = TRUE)
max(cats_all_joined$timelag, na.rm = TRUE)
```

### Entfernung unzureichender Datensätze

Grosse timelags sind für die Analyse der Geschwindigkeit und Distanz nicht geeignet. Deshalb sollen Katzen mit unzureichender zeitlicher Konstanz im timelag für diese RQ entfernt werden.

```{r}
# Wir schauen mal, wie viele Segmente einen timelag von > 5 Minuten aufweisen

max_lag_allowed <- 5 * 60
```

```{r}
cats_all_joined_speed <- cats_all_joined %>%
  mutate(
    valid_segment = !is.na(timelag) & timelag <= max_lag_allowed
  )
```

```{r}
head(cats_all_joined_speed)
```

```{r}
#| scrolled: true
cat_speed_quality <- cats_all_joined_speed %>%
  group_by(cat_id) %>%
  summarise(
    n_total = n(),
    n_valid_segments = sum(valid_segment, na.rm = TRUE),
    share_valid_segments = mean(valid_segment, na.rm = TRUE),
    n_invalid_segments = sum(!valid_segment, na.rm = TRUE)
  ) %>%
  arrange(share_valid_segments)

cat_speed_quality
```

```{r}
min(cat_speed_quality$share_valid_segments)
median(cat_speed_quality$share_valid_segments)
```

#### Ergebnis
Die obigen Tabellen zeigen, dass bei einem Grenzwert für ein valides Segment von **5 Minuten** auch bei der "schlechtesten" Katze über 86% der Segmente gültig sind. Daher verzichten wir darauf, Katzen ganz zu entfernen, und schliessen alle Segmente mit einem timelag von > 10 Minuten für die Analyse aus. 

### Calculate Distance between locations

#### Function to calculate distance

```{r}
distance_by_element <- function(later, now){
  as.numeric(
    st_distance(later, now, by_element = TRUE)
  )
}
```

```{r}
later <- lead(cats_all_joined$geometry)
now <- cats_all_joined$geometry
```

```{r}
cats_all_joined$steplength <- distance_by_element(later, now)
head(cats_all_joined)
```

```{r}
min(cats_all_joined$steplength, na.rm = TRUE)
max(cats_all_joined$steplength, na.rm = TRUE)
```

```{r}
st_crs(cats_all_joined)
```


