---
title: Semesterproject Group 13 - Cat Movement Analysis
author: Anna Kessler, Viktoria Rieder
date: today
format:
  html:
    code-fold: true
    toc: true
    toc-depth: 2
    number-sections: true
execute:
  error: true
  warning: false
  message: false
lang: de
bibliography: ./bibliography.bib
jupyter: ir
---


# R Code

## Generelles Preprocessing

### Libraries laden

```{r}
#| collapsed: true
#| jupyter: {outputs_hidden: true}
library(tidyverse)
library(sf)
library(hms)
library(forcats)
library(tmap)
library(patchwork)
library(adehabitatHR)
library(scales)
```

### Katzendaten einlesen

Datenquelle: [GitHub](https://github.com/richbi/CatTrack_public)

Gemäss Datenquelle sei es **EPSG 25833**, aber die Koordinaten sind in `WGS84`.

```{r}
#| collapsed: true
#| jupyter: {outputs_hidden: true}
cats_list <- list()

for (i in 1:92) {
  file_path <- paste0("cat_GPS_data/cat_", i, ".csv")
  
  cats_list[[as.character(i)]] <- read_delim(file_path, delim = ",") %>%
    mutate(cat_id = i)
}

cats_all <- bind_rows(cats_list)
```

```{r}
head(cats_all)
```

### In sf-Objekt umwandeln

Die Koordinaten zeigen klar, dass es sich um geographische Koordinaten handeln muss (WGS84). Die Daten werden entsprechend mit WGS84 eingelesen und in EPSG 25833 transformiert für die weiteren Analysen.

```{r}
cats_all <- cats_all %>% 
    st_as_sf(coords = c("x", "y"), crs = 4326) %>%
    st_transform(crs = 25833)
```

```{r}
head(cats_all)
```

```{r}
min(cats_all$datetime)
max(cats_all$datetime)
```

### Katzendaten visualisieren

```{r}
ggplot() +
  geom_sf(data = cats_all, aes(color = cat_id), show.legend = FALSE) +
  coord_sf(crs = st_crs(25833), datum = st_crs(25833)) 
```

```{r}
cats_subset <- cats_all %>% 
    filter(cat_id == "2" | cat_id == "54" | cat_id == "26")

head(cats_subset)
```

```{r}
tmap_mode("view")

m <- tm_shape(cats_subset) + 
  tm_dots(fill = "cat_id")

print(tmap_leaflet(m))
tmap_save(m, "Katzen_Subset_Karte.html")
```

### Daten zu Sonnenauf- und untergang einlesen

- `day` = Day of the month of May
- `sunrise` = time of sunrise
- `sunset` = time of sunset
- `civil_dawn` = start of dawn (Dawn = time inbetween `civil_dawn` & `sunrise`)
- `civil_dusk` = end of dusk (Dusk = time inbetween `sunset` & `civil_dusk`) 

```{r}
times <- read_delim("oslo_sun_times_may2021.csv", ";")
```

```{r}
head(times)
```

### Tabellen joinen

```{r}
# Zeit aus datetime extrahieren 

cats_all <- cats_all %>%
    mutate(day = day(datetime), time = as_hms(datetime))

head(cats_all)
```

```{r}
# Tabellen joinen über "day"

cats_all_joined <- left_join(cats_all, times, by = "day")
head(cats_all_joined)
```

### Tageszeit zuweisen

```{r}
cats_all_joined <- cats_all_joined %>%
  mutate(daytime = case_when(
      time >= sunrise & time <= sunset ~ "day",
      time >= civil_dawn & time < sunrise ~ "dawn",
      time > sunset & time <= civil_dusk ~ "dusk",
      time < civil_dawn | time > civil_dusk ~ "night")
  )
```

```{r}
head(cats_all_joined)
```

```{r}
# Tabelle vereinfachen
cats_all_joined <- cats_all_joined %>%
    select(-c("sunrise", "sunset", "civil_dawn", "civil_dusk"))
```

```{r}
head(cats_all_joined)
```

```{r}
unique(cats_all_joined$daytime)
```

```{r}
## Speicherplatz freigeben
remove(cats_all)
remove(times)
```

## RQ1: Speed & Distance berechnen
**RQ1: How does cat speed and travelled distance vary between different times of the day (dawn, day, dusk, night)?**

**Traveled distance und speed als Proxy für Aktivität nehmen!**

### Calculate Timelag

#### Function to calculate timelag

```{r}
# Funktion um timelag zu berechnen

difftime_secs <- function(later, now){
    as.numeric(difftime(later, now, units = "secs"))
}
```

#### Apply function

To distinguish groups in a dataframe, we need to specify these using `group_by()`. After that we can calculate the `timelag` by applying the function specified.

```{r}
cats_all_joined <- cats_all_joined %>%
    group_by(cat_id) %>%
    arrange(datetime, .by_group = TRUE) %>%
    mutate(timelag = difftime_secs(lead(datetime), datetime)) %>%
    ungroup()

head(cats_all_joined)
```

```{r}
# cats_all_joined %>% count(cat_id)
```

```{r}
# Hat die Gruppierung geklappt? --> NA bei Wechsel der cat_id prüfen
cats_all_joined[6410:6415,]
```

```{r}
# Gruppierung überprüfen --> sollte nicht mehr gruppiert sein!

groups(cats_all_joined)
```

```{r}
# nun sollten wir gleich viele NA haben wie Katzen --> 92!

sum(is.na(cats_all_joined$timelag))
sum(is.na(cats_all_joined$timelag)) == length(unique(cats_all_joined$cat_id))
```

```{r}
# Sampling-Intervall prüfen

paste("Im Durchschnitt", round(mean(cats_all_joined$timelag, na.rm = TRUE)/60, 0), "Minuten")

paste("Im Median", round(median(cats_all_joined$timelag, na.rm = TRUE)/60, 0), "Minuten")
```

### Summary fehlende Werte / grosse Zeitabstände

Der Mittelwert von 8 Minuten weist eine grosse Abweichung zum Median von 2 Minuten auf. Aus diesem Grund wird hier ein Summary der fehlenden Werte und grosser Zeitabstände erstellt, um einen Überblick über die Daten zu erlangen.

```{r}
summary(cats_all_joined$timelag)
# Das summary zeigt, dass die meisten Werte innerhalb eines Bereichs von 120 - 128 liegen (Min bis 3. Quartil).
```

```{r}
# Über alle Katzen betrachtet

cats_all_joined %>%
  summarise(
    n = n(),
    min = min(timelag, na.rm = TRUE),
    q25 = quantile(timelag, 0.25, na.rm = TRUE),
    median = median(timelag, na.rm = TRUE),
    q75 = quantile(timelag, 0.75, na.rm = TRUE),
    q90 = quantile(timelag, 0.90, na.rm = TRUE),
    q95 = quantile(timelag, 0.95, na.rm = TRUE),
    q99 = quantile(timelag, 0.99, na.rm = TRUE),
    max = max(timelag, na.rm = TRUE)
  )
```

```{r}
# Für jede Katze einzeln

overview_cats <- cats_all_joined %>%
    group_by(cat_id) %>%
    summarise(
        n = n(),
        n_NA = sum(is.na(timelag)),
        min = min(timelag, na.rm = TRUE),
        q25 = quantile(timelag, 0.25, na.rm = TRUE),
        median = median(timelag, na.rm = TRUE),
        mean = mean(timelag, na.rm = TRUE),
        q75 = quantile(timelag, 0.75, na.rm = TRUE),
        max = max(timelag, na.rm = TRUE)
    ) %>%
    ungroup()
```

```{r}
#| scrolled: true
overview_cats
```

```{r}
# Wie hoch ist der höchste timelag bei der Katze mit dem global geringsten Maximalwert?
min(overview_cats$max)
paste((min(overview_cats$max)/3600), "Stunden")
```

```{r}
boxplot(cats_all_joined$timelag)
```

```{r}
# Wie viele und welche Katzen haben einen timelag > x?

which(overview_cats$max >= 300000)
length(which(overview_cats$max >= 300000))
```

```{r}
# globales Minimum und Maximum des timelag

min(cats_all_joined$timelag, na.rm = TRUE)
max(cats_all_joined$timelag, na.rm = TRUE)
```

### Entfernung unzureichender Datensätze

Da bei allen Katzen mehr oder weniger grosse Ausfälle in der GPS-Aufzeichnung vorliegen, werden keine Katzen als Ganzes für die Analyse entfernt. Grosse timelags sind jedoch für die Analyse der Geschwindigkeit und Distanz nicht geeignet. Deshalb sollen unzureichende Segmente für die Analyse ausgeschlossen werden.

```{r}
# Wir schauen mal, wie viele Segmente einen timelag von > 5 Minuten aufweisen

max_lag_allowed <- 5 * 60
```

```{r}
cats_all_joined_timelag <- cats_all_joined %>%
    mutate(valid_segment = !is.na(timelag) & timelag <= max_lag_allowed)
```

```{r}
head(cats_all_joined_timelag)
```

```{r}
#| scrolled: true
# valide Segmente je Katze

cat_timelag_quality <- cats_all_joined_timelag %>%
    st_drop_geometry() %>%
    group_by(cat_id) %>%
    summarise(
        n_total = n(),
        n_valid_segments = sum(valid_segment, na.rm = TRUE),
        share_valid_segments = mean(valid_segment, na.rm = TRUE),
        n_invalid_segments = sum(!valid_segment, na.rm = TRUE)
    ) %>%
    arrange(share_valid_segments)

cat_timelag_quality
```

```{r}
min(cat_timelag_quality$share_valid_segments)
median(cat_timelag_quality$share_valid_segments)
mean(cat_timelag_quality$share_valid_segments)
```

#### Ergebnis
Die obigen Tabellen zeigen, dass bei einem Grenzwert für ein valides Segment von **5 Minuten** auch bei der "schlechtesten" Katze über 86% der Segmente gültig sind. Daher verzichten wir darauf, Katzen ganz zu entfernen, und schliessen alle Segmente mit einem timelag von > 5 Minuten für die Analyse aus. 

#### Segmente auf NA setzen

In diesem Schritt wird die Spalte `timelag` aller invaliden Segmente auf `NA` gesetzt.

```{r}
head(cats_all_joined_timelag)
```

```{r}
cats_all_joined_timelag_segm <- cats_all_joined_timelag %>%
    mutate(timelag = if_else(valid_segment == TRUE, timelag, NA))
```

```{r}
head(cats_all_joined_timelag_segm)
```

### Calculate Distance between locations

#### Function to calculate distance

```{r}
distance_by_element <- function(later, now){
  as.numeric(
    st_distance(later, now, by_element = TRUE)
  )
}
```

```{r}
later <- lead(cats_all_joined_timelag_segm$geometry)
now <- cats_all_joined_timelag_segm$geometry
```

```{r}
# Variable umbenennen, alte entfernen

cats_all_joined_dist <- cats_all_joined_timelag_segm
remove(cats_all_joined_timelag_segm)
```

#### Apply function

```{r}
cats_all_joined_dist$steplength <- distance_by_element(later, now)
head(cats_all_joined_dist)
```

#### Segmente auf NA setzen

```{r}
cats_all_joined_dist_segm <- cats_all_joined_dist %>% 
    mutate(steplength = if_else(valid_segment == TRUE, steplength, NA))

remove(cats_all_joined_dist)
```

```{r}
head(cats_all_joined_dist_segm)
```

```{r}
min(cats_all_joined_dist_segm$steplength, na.rm = TRUE)
max(cats_all_joined_dist_segm$steplength, na.rm = TRUE)
```

### Calculate Speed

```{r}
cats_all_joined_speed <- cats_all_joined_dist_segm %>%
    mutate(speed = steplength/timelag)

remove(cats_all_joined_dist_segm)
```

```{r}
head(cats_all_joined_speed)
```

```{r}
min(cats_all_joined_speed$speed, na.rm = TRUE)
max(cats_all_joined_speed$speed, na.rm = TRUE)
```

### Distance & Speed by time of the day

```{r}
head(cats_all_joined_speed)
```

```{r}
# daytime als Faktor

cats_rq1 <- cats_all_joined_speed %>%
  mutate(daytime = factor(daytime, levels = c("dawn", "day", "dusk", "night")))
```

```{r}
str(cats_rq1)
```

#### Valide Segmente filtern

```{r}
# Segmente filtern --> nur valide

cats_rq1_segments <- cats_rq1 %>%
  filter(valid_segment == TRUE)
```

#### Kontrolle: Ruhezeiten

Wurden GPS-Daten auch während Ruhezeiten aufgezeichnet oder können die grossen Unterbrüche dadurch erklärt werden?

```{r}
resting <- cats_all_joined_speed %>% 
    filter(speed == 0) %>%
    nrow()

resting

all <- cats_all_joined_speed %>% 
    nrow()

all

# Anteil der Punkte mit speed = 0 an Gesamtzahl der validen GPS-Punkte

resting/all
```

**Interpretation:**

24.3% aller validen Segmente haben einen `speed == 0` --> dies weist darauf hin, dass das GPS-Tracking auch während Ruhezeiten aktiv war.

```{r}
#| scrolled: true
# Geschwindigkeit nach Tageszeit zusammenfassen (pro Katze)

rq1_speed_summary_per_cat <- cats_rq1_segments %>%
  st_drop_geometry() %>%
  group_by(cat_id, daytime) %>%
  summarise(
    n_segments = n(),
    mean_speed_m_s = mean(speed, na.rm = TRUE),
    median_speed_m_s = median(speed, na.rm = TRUE),
    q25_speed_m_s = quantile(speed, 0.25, na.rm = TRUE),
    q75_speed_m_s = quantile(speed, 0.75, na.rm = TRUE),
    .groups = "drop"
  )

rq1_speed_summary_per_cat
```

#### Filterung der Katzen 

Da untersucht wird, zu welcher Tageszeit Katzen am aktivsten sind (speed & distance) werden für die Analyse nur Katzen beibehalten, welche während allen 4 Tageszeiten gültige Segmente aufweisen.

```{r}
# wie viele Katzen haben nicht 4 Tageszeiten?

rq1_speed_summary_per_cat %>%
    count(cat_id) %>%
    filter(n < 4) %>%
    nrow()
```

```{r}
# Katzen mit <4 Tageszeiten in Variable speichern
cats_less_4_daytimes <- rq1_speed_summary_per_cat %>%
  count(cat_id) %>%
  filter(n < 4) %>%
  pull(cat_id)

cats_less_4_daytimes
```

```{r}
head(cats_rq1_segments)
```

```{r}
cats_rq1_segments_filtered <- cats_rq1_segments %>%
    filter(!cat_id %in% cats_less_4_daytimes)

length(unique(cats_rq1_segments_filtered$cat_id))
```

#### Speed by daytime

**`How does speed vary between times of the day`**

- Mittelwert
- Median
- Q25 & Q75

**Speed vergleichen über `mean_speed_m_s` oder `median_speed_m_s` pro Katze und Tageszeit.**

```{r}
# Geschwindigkeit nach Tageszeit zusammenfassen (über alle Katzen mit 4 Tageszeiten)

rq1_speed_summary_filtered_cats <- cats_rq1_segments_filtered %>%
  st_drop_geometry() %>%
  group_by(daytime) %>%
  summarise(
    n_segments = n(),
    mean_speed_m_s = mean(speed, na.rm = TRUE),
    median_speed_m_s = median(speed, na.rm = TRUE),
    q25_speed_m_s = quantile(speed, 0.25, na.rm = TRUE),
    q75_speed_m_s = quantile(speed, 0.75, na.rm = TRUE),
    .groups = "drop"
  )

rq1_speed_summary_filtered_cats
```

##### Interpretation:

Der mittlere speed / Medianspeed ist während der Abenddämmerung und der Nacht höher als während der Morgendämmerung oder tagsüber. Es zeigt sich eine höhere Aktivität in Bezug aus das Tempo der Katzen während dusk/night. 

```{r}
#| scrolled: true
# Geschwindigkeit nach Tageszeit zusammenfassen (pro Katze; nur für Katzen mit 4 Tageszeiten)

rq1_speed_summary_per_cat_filtered <- cats_rq1_segments_filtered %>%
  st_drop_geometry() %>%
  group_by(cat_id, daytime) %>%
  summarise(
    n_segments = n(),
    mean_speed_m_s = mean(speed, na.rm = TRUE),
    median_speed_m_s = median(speed, na.rm = TRUE),
    q25_speed_m_s = quantile(speed, 0.25, na.rm = TRUE),
    q75_speed_m_s = quantile(speed, 0.75, na.rm = TRUE),
    .groups = "drop"
  )

rq1_speed_summary_per_cat_filtered
```

```{r}
# Boxplots der speed-Werte (nur Katzen mit 4 Tageszeiten)

ggplot(rq1_speed_summary_per_cat_filtered, aes(x = daytime, y = mean_speed_m_s)) +
  geom_boxplot() +
  geom_jitter(width = 0.15, alpha = 0.4) +
  labs(
    x = "Time of day",
    y = "Mean speed per cat (m/s)",
    title = "Cat speed by time of day"
  ) +
  theme_minimal()
```

```{r}
ggplot(rq1_speed_summary_per_cat_filtered, aes(x = daytime, y = mean_speed_m_s)) +
  geom_boxplot(
    width = 0.5,
    outlier.shape = NA,
    fill = "grey90",
    color = "grey30"
  ) +
  geom_jitter(
    width = 0.12,
    alpha = 0.35,
    size = 1.4,
    color = "grey20"
  ) +
  labs(
    x = "Time of day",
    y = "Mean speed per cat [m/s]",
    title = "Cat speed by time of day",
    subtitle = "Each point represents one cat"
  ) +
  theme_minimal() +
  theme(
    panel.grid.minor = element_blank(),
    plot.title = element_text(face = "bold")
  )
```

#### Distance by daytime

**`How does traveled distance vary between times of the day`**

- Distanz total pro daytime
- Distanz pro Stunde --> wichtig weil daytimes unterschiedlich lange dauern!

**Travelled distance vergleichen über `distance_per_hour_m`**

```{r}
#| scrolled: true
# Distanz pro Katze und Tageszeit berechnen

rq1_distance_per_cat <- cats_rq1_segments_filtered %>% 
  st_drop_geometry() %>%
  group_by(cat_id, daytime) %>%
  summarise(
    n_segments = n(),
    total_distance_m = sum(steplength, na.rm = TRUE),
    total_time_h = sum(timelag, na.rm = TRUE) / 3600,
    distance_per_hour_m = total_distance_m / total_time_h,
    mean_speed_m_s = total_distance_m / sum(timelag, na.rm = TRUE),
    .groups = "drop"
  )

rq1_distance_per_cat
```

```{r}
# Distanz nach Tageszeit zusammenfassen

rq1_distance_summary <- rq1_distance_per_cat %>%
  group_by(daytime) %>%
  summarise(
    n_cats = n_distinct(cat_id),
    mean_distance_m = mean(total_distance_m, na.rm = TRUE),
    median_distance_m = median(total_distance_m, na.rm = TRUE),
    mean_distance_per_hour_m = mean(distance_per_hour_m, na.rm = TRUE),
    median_distance_per_hour_m = median(distance_per_hour_m, na.rm = TRUE),
    .groups = "drop"
  )

rq1_distance_summary
```

##### Interpretation

Ähnlich wie bei Speed zeigt sich, dass Katzen im Mittel und Median längere Strecken während der Abenddämmerung und Nacht zurücklegen im Vergleich zur Morgendämmerung und Tag.

```{r}
ggplot(rq1_distance_per_cat, aes(x = daytime, y = distance_per_hour_m)) +
  geom_boxplot() +
  geom_jitter(width = 0.15, alpha = 0.4) +
  labs(
    x = "Time of day",
    y = "Distance per hour per cat (m/h)",
    title = "Travelled distance by time of day"
  ) +
  theme_minimal()
```

```{r}
ggplot(rq1_distance_per_cat, aes(x = daytime, y = distance_per_hour_m)) +
  geom_boxplot(
    width = 0.5,
    outlier.shape = NA,
    fill = "grey90",
    color = "grey30"
  ) +
  geom_jitter(
    width = 0.12,
    alpha = 0.35,
    size = 1.4,
    color = "grey20"
  ) +
  labs(
    x = "Time of day",
    y = "Distance per hour per cat (m/h)",
    title = "Travelled distance by time of day",
    subtitle = "Each point represents one cat"
  ) +
  theme_minimal() +
  theme(
    panel.grid.minor = element_blank(),
    plot.title = element_text(face = "bold")
  )
```

```{r}
rq1_final_table <- rq1_distance_per_cat %>%
  group_by(daytime) %>%
  summarise(
    median_speed_m_s = median(mean_speed_m_s, na.rm = TRUE),
    median_distance_per_hour_m = median(distance_per_hour_m, na.rm = TRUE),
    .groups = "drop"
  )

rq1_final_table
```

## RQ2: Home Range Calculation

**RQ2: How large is a cat‘s home range and how does HR-size differ between urban and rural cats?**

Here we calculate the HR for all the 92 cats with 95% KDE Home Range

Die Unterscheidung zwischen urban und rural cat erfolgt weiter unten.

```{r}
head(cats_all_joined)
```

### Testlauf mit einer Katze

```{r}
cat_test <- cats_all_joined %>%
  filter(cat_id == "4") 
```

```{r}
ggplot() +
  geom_sf(data = cat_test, aes(color = cat_id), show.legend = FALSE) +
  coord_sf(crs = st_crs(25833), datum = st_crs(25833)) 
```

```{r}
nrow(cat_test)
```

```{r}
cat_test_sp <- as(cat_test["cat_id"], "Spatial") # Umwandlung in ein Spatial-Objekt

kud <- kernelUD(cat_test_sp, h = "href", grid = 200) # Kernel-Dichte-Schätzung (UD = Utilization Distribution)

homerange <- getverticeshr(kud, percent = 95) # Berechnung der Home Range (95% Isopleth)
# getverticeshr() erzeugt die Polygone der Home Range, hier die 95%-Isopleth.
# 95% bedeutet: Das Polygon umfasst die kleinste Fläche,
# die 95% der geschätzten Nutzung / Utilization Distribution enthält.

hr <- st_as_sf(homerange) 
# Wandelt das Home-Range-Polygon zurück in ein sf-Objekt, 
# damit man es z. B. mit sf-Funktionen plotten oder speichern kann.
```

```{r}
ggplot(hr) + 
  geom_sf(size = 1, alpha = 0.3, color = "red", fill="red") +
  geom_sf(data = cat_test, aes(fill = "red")) +
  coord_sf(crs = st_crs(25833), datum = st_crs(25833)) +
  theme(
    axis.ticks = element_blank(),
    legend.position="none"
  )
```

### Loop über alle Katzen

```{r}
# leere Liste zum Speichern der Resultate (HR) anlegen
hr_list <- list()

# Vektor mit allen cat_id anlegen zum Loopen
cat_ids <- as.character(unique(cats_all_joined$cat_id))

for (id in cat_ids) {
  
  cat_i <- cats_all_joined %>%
    filter(as.character(cat_id) == id) %>%
    mutate(cat_id = factor(as.character(cat_id)))  # wichtig wegen Faktor-Levels
  
  cat_sp <- as(cat_i["cat_id"], "Spatial")
  
  kud <- kernelUD(cat_sp, h = "href", grid = 200)
  
  homerange <- getverticeshr(kud, percent = 95)
  
  hr <- st_as_sf(homerange) %>%
    mutate(
      cat_id = id,
      area_m2 = as.numeric(st_area(geometry)),
      area_ha = area_m2 / 10000
    )
  
  hr_list[[id]] <- hr
}
```

```{r}
hr_all <- bind_rows(hr_list)
```

```{r}
#| scrolled: true
hr_all
```

```{r}
ggplot() +
  geom_sf(data = hr_all, aes(fill = cat_id), alpha = 0.3, show.legend = FALSE) +
#  geom_sf(data = cats_all_joined, aes(color = cat_id), size = 0.2, show.legend = FALSE) +
  coord_sf(crs = st_crs(25833), datum = st_crs(25833)) +
  theme_minimal()
```

```{r}
tmap_mode("view")

m <- tm_shape(hr_all) +
  tm_polygons(
    fill = "cat_id",
    fill_alpha = 0.3,
    col = "black",
    lwd = 0.5
  )

print(tmap_leaflet(m))
tmap_save(m, "Katzen_HR_Karte.html")
```

```{r}
# Flächentabelle

hr_area_summary <- hr_all %>%
  st_drop_geometry() %>%
  select(cat_id, area_m2, area_ha) %>%
  arrange(desc(area_ha))

head(hr_area_summary)
```

```{r}
ggplot(hr_area_summary, aes(x = fct_reorder(cat_id, area_ha), y = area_ha)) +
  geom_col() +
  coord_flip() +
  labs(
    x = "Cat ID",
    y = "Home range area [ha]",
    title = "95% KDE home range size by cat",
    subtitle = "Home range area calculated from 95% kernel density estimates"
  ) +
  theme_minimal()
```

```{r}
hr_area_top20 <- hr_area_summary %>%
  slice_max(area_ha, n = 20)

ggplot(hr_area_top20, aes(x = fct_reorder(cat_id, area_ha), y = area_ha)) +
  geom_col() +
  coord_flip() +
  labs(
    x = "Cat ID",
    y = "Home range area [ha]",
    title = "20 largest 95% KDE home ranges",
    subtitle = "Home range area calculated from 95% kernel density estimates"
  ) +
  theme_minimal()
```

```{r}
ggplot(hr_area_summary, aes(x = area_ha)) +
  geom_histogram(bins = 30) +
  labs(
    x = "95% KDE home range area [ha]",
    y = "Number of cats",
    title = "Distribution of home range sizes",
    subtitle = "Home range areas based on 95% kernel home-range isopleths"
  ) +
  theme_minimal()
```

```{r}
ggplot(hr_area_summary, aes(x = "", y = area_ha)) +
  geom_boxplot(width = 0.3, outlier.shape = NA) +
  geom_jitter(width = 0.08, alpha = 0.5) +
  scale_y_log10(
    limits = c(0.1, NA),
    breaks = c(0.1, 1, 10, 100),
    labels = c("0.1", "1", "10", "100")
  ) +
  labs(
    x = "",
    y = "95% KDE home range area [ha, log scale]",
    title = "Variation in home range size between cats",
    subtitle = "Each point represents one cat"
  ) +
  theme_minimal()
```

```{r}
ggplot(hr_area_summary, aes(x = "", y = area_ha)) +
  geom_boxplot(
    width = 0.3,
    outlier.shape = NA,
    fill = "grey90",
    color = "grey30"
  ) +
  geom_jitter(
    width = 0.08,
    alpha = 0.35,
    size = 1.4,
    color = "grey20"
  ) +
  scale_y_log10(
    limits = c(0.1, NA),
    breaks = c(0.1, 1, 10, 100),
    labels = c("0.1", "1", "10", "100")
  ) +
  labs(
    x = NULL,
    y = "95% KDE home range area [ha, log scale]",
    title = "Variation in home range size between cats",
    subtitle = "Each point represents one cat"
  ) +
  theme_minimal() +
  theme(
    panel.grid.minor = element_blank(),
    plot.title = element_text(face = "bold")
  )
```

```{r}
summary(hr_all$area_ha)
```

```{r}
# HR-Grössen in Klassen einteilen 

hr_area_summary_classified <- hr_area_summary %>%
  mutate(
    area_class = cut(
      area_ha,
      breaks = c(0, 1, 2, 4, 10, Inf),
      labels = c("0–1", "1–2", "2–4", "4–10", ">10"),
      include.lowest = TRUE,
      right = FALSE
    )
  )
```

```{r}
hr_area_summary_classified %>%
  count(area_class)
```

```{r}
# Plotten

ggplot(hr_area_summary_classified, aes(x = area_class)) +
  geom_bar() +
  labs(
    x = "95% KDE home range area [ha]",
    y = "Number of cats",
    title = "Distribution of home range sizes",
    subtitle = "Home range areas grouped into size classes"
  ) +
  theme_minimal()
```

```{r}
ggplot(hr_area_summary_classified, aes(x = area_class)) +
  geom_bar(
    fill = "grey90",
    color = "grey30",
    linewidth = 0.3
  ) +
  geom_text(
    stat = "count",
    aes(label = after_stat(count)),
    vjust = -0.3,
    size = 3
  ) +
  scale_y_continuous(
    expand = expansion(mult = c(0, 0.1))
  ) +
  labs(
    x = "95% KDE home range area [ha]",
    y = "Number of cats",
    title = "Distribution of home range sizes",
    subtitle = "Home range areas grouped into size classes"
  ) +
  theme_minimal() +
  theme(
    panel.grid.minor = element_blank(),
    plot.title = element_text(face = "bold")
  )
```

### Sensitivitätsanalyse mit 80% KDE Home Range

```{r}
# leere Liste zum Speichern der Resultate (HR) anlegen
hr_list_80 <- list()

# Vektor mit allen cat_id anlegen zum Loopen
cat_ids <- as.character(unique(cats_all_joined$cat_id))

for (id in cat_ids) {
  
  cat_i <- cats_all_joined %>%
    filter(as.character(cat_id) == id) %>%
    mutate(cat_id = factor(as.character(cat_id)))  # wichtig wegen Faktor-Levels
  
  cat_sp <- as(cat_i["cat_id"], "Spatial")
  
  kud <- kernelUD(cat_sp, h = "href", grid = 200)
  
  homerange <- getverticeshr(kud, percent = 80)
  
  hr <- st_as_sf(homerange) %>%
    mutate(
      cat_id = id,
      area_m2 = as.numeric(st_area(geometry)),
      area_ha = area_m2 / 10000
    )
  
  hr_list_80[[id]] <- hr
}
```

```{r}
hr_all_80 <- bind_rows(hr_list_80)
```

```{r}
ggplot() +
  geom_sf(data = hr_all_80, aes(fill = cat_id), alpha = 0.3, show.legend = FALSE) +
#  geom_sf(data = cats_all_joined, aes(color = cat_id), size = 0.2, show.legend = FALSE) +
  coord_sf(crs = st_crs(25833), datum = st_crs(25833)) +
  theme_minimal()
```

```{r}
p95 <- ggplot() +
  geom_sf(data = hr_all, aes(fill = cat_id), alpha = 0.3, show.legend = FALSE) +
#  geom_sf(data = cats_all_joined, aes(color = cat_id), size = 0.2, show.legend = FALSE) +
  coord_sf(crs = st_crs(25833), datum = st_crs(25833)) +
  labs(
    title = "95% KDE home range",
    subtitle = "Home range"
  ) +
  theme_minimal()

p80 <- ggplot() +
  geom_sf(data = hr_all_80, aes(fill = cat_id), alpha = 0.3, show.legend = FALSE) +
#  geom_sf(data = cats_all_joined, aes(color = cat_id), size = 0.2, show.legend = FALSE) +
  coord_sf(crs = st_crs(25833), datum = st_crs(25833)) +
  labs(
    title = "80% KDE home range",
    subtitle = "Core area"
  ) +
  theme_minimal()

p95 + p80
```

### Katzen unterscheiden nach Landschaftstyp

Um die Katzen nach "städtisch" und "ländlich" zu unterscheiden werden zusätzliche Daten mit `land use` hinzugezogen. Die Daten stammen von [OpenStreetMap](https://download.geofabrik.de/europe/norway.html?utm), die Dokumentation der Layer befindet sich [hier](https://download.geofabrik.de/osm-data-in-gis-formats-free.pdf)

Als **`städtisch`** wird zusammengefasst:

- residential
- retail
- industrial
- commercial


Als **`ländlich`** wird zusammengefasst:

- park
- forest
- farmland
- farmyard
- scrub
- grass
- heath
- meadow
- orchard

```{r}
layers <- st_layers("ostlandet.gpkg")
print(layers)
```

```{r}
osm_landuse <- st_read(
  "ostlandet.gpkg",
  layer = "gis_osm_landuse_a_free",
  quiet = TRUE
)
```

```{r}
st_crs(osm_landuse)
#st_geometry_type(osm_landuse)
names(osm_landuse)
head(osm_landuse)
```

```{r}
# crs transformieren

osm_landuse <- osm_landuse %>%
    st_transform(st_crs(hr_all))
```

```{r}
# clippen auf Katzengebiet

cats_bbox <- st_as_sfc(st_bbox(hr_all))

osm_landuse_clip <- st_crop(osm_landuse, cats_bbox)
```

```{r}
head(osm_landuse_clip)
```

```{r}
unique(osm_landuse_clip$fclass)
```

```{r}
ggplot() +
  geom_sf(data = osm_landuse_clip, aes(fill = fclass), color = NA, alpha = 0.6) +
  geom_sf(data = hr_all, fill = NA, color = "black", linewidth = 0.4) +
  coord_sf(crs = st_crs(hr_all), datum = st_crs(hr_all)) +
  labs(
    fill = "OSM landuse",
    title = "OSM landuse and cat home ranges"
  ) +
  theme_minimal()
```

```{r}
# Land use klassifizieren / zusammenfassen in urban und rural

osm_landuse_clip_classified <- osm_landuse_clip %>%
  mutate(
    landuse_classified = case_when(
      fclass %in% c(
        "residential",
        "retail",
        "industrial",
        "commercial"
      ) ~ "urban",
      
      fclass %in% c(
        "park",
        "forest",
        "farmland",
        "farmyard",
        "scrub",
        "grass",
        "heath",
        "meadow",
        "orchard"
      ) ~ "rural"
    )
  ) 
```

```{r}
head(osm_landuse_clip_classified)
```

```{r}
# Kontrolle

unique(osm_landuse_clip_classified$landuse_classified)
```

```{r}
head(hr_all)
```

```{r}
head(osm_landuse_clip_classified)
```

```{r}
# sicherstellen, dass CRS gleich ist
st_crs(hr_all) == st_crs(osm_landuse_clip_classified)
```

#### Schnittfläche berechnen

```{r}
# HR mit Landuse überschneiden
hr_landuse_intersection <- st_intersection(
  hr_all,
  osm_landuse_clip_classified
)
```

```{r}
#head(hr_landuse_intersection)
```

```{r}
# Schnittflächen berechnen
hr_landuse_area <- hr_landuse_intersection %>%
  mutate(intersection_area_m2 = as.numeric(st_area(.))) %>%
  st_drop_geometry() %>%
  group_by(cat_id, landuse_classified) %>%
  summarise(
    area_m2 = sum(intersection_area_m2, na.rm = TRUE),
    .groups = "drop"
  )
```

```{r}
head(hr_landuse_area)
```

#### Urban/rural-Anteil pro Home Range berechnen

```{r}
# ins wide-format bringen

hr_landuse_wide <- hr_landuse_area %>%
  pivot_wider(
    names_from = landuse_classified,
    values_from = area_m2,
    values_fill = 0
  )
```

```{r}
# klassifizieren

hr_landuse_class <- hr_landuse_wide %>%
  mutate(
    classified_area_m2 = urban + rural,
    urban_share = urban / classified_area_m2,
    rural_share = rural / classified_area_m2,
    cat_environment = case_when(
      urban_share > rural_share ~ "urban",
      rural_share > urban_share ~ "rural"
    )
  )
```

```{r}
head(hr_landuse_class)
```

```{r}
# Mit Home-Range-Fläche verbinden

hr_area_environment <- hr_area_summary %>%
  left_join(
    hr_landuse_class %>%
      select(cat_id, urban, rural, classified_area_m2, urban_share, rural_share, cat_environment),
    by = "cat_id"
  )
```

```{r}
hr_area_environment %>%
  count(cat_environment)
```

```{r}
ggplot(hr_area_environment_filtered, aes(x = cat_environment, y = area_ha)) +
  geom_boxplot(outlier.shape = NA) +
  geom_jitter(width = 0.12, alpha = 0.6) +
  scale_y_log10(
    labels = label_number()
  ) +
  labs(
    x = "Dominant environment of home range",
    y = "95% KDE home range area [ha, log scale]",
    title = "Home range size of urban and rural cats",
    subtitle = "Cats classified by dominant OSM land-use area within their home range"
  ) +
  theme_minimal()
```

```{r}
ggplot(hr_area_environment_filtered, aes(x = cat_environment, y = area_ha)) +
  geom_boxplot(
    width = 0.5,
    outlier.shape = NA,
    fill = "grey90",
    color = "grey30"
  ) +
  geom_jitter(
    width = 0.12,
    alpha = 0.35,
    size = 1.4,
    color = "grey20"
  ) +
  scale_y_log10(
    limits = c(0.1, NA),
    breaks = c(0.1, 1, 10, 100),
    labels = c("0.1", "1", "10", "100")
  ) +
  labs(
    x = "Dominant environment of home range",
    y = "95% KDE home range area [ha, log scale]",
    title = "Home range size of urban and rural cats",
    subtitle = "Cats classified by dominant OSM land-use area within their home range"
  ) +
  theme_minimal() +
  theme(
    panel.grid.minor = element_blank(),
    plot.title = element_text(face = "bold")
  )
```

```{r}
head(hr_area_environment_filtered)
```

```{r}
length(unique((hr_area_environment_filtered$cat_id)))
```

```{r}
# Homeranges einfärben nach urban / rural

hr_all_environment <- hr_all %>%
  left_join(
    hr_area_environment_filtered %>%
      st_drop_geometry() %>%   # falls es ein sf-Objekt ist
      select(cat_id, cat_environment, urban_share, rural_share, classified_share),
    by = "cat_id"
  )
```

```{r}
ggplot(hr_all_environment) +
  geom_sf(
    aes(fill = cat_environment),
    alpha = 0.45,
    color = "grey30",
    linewidth = 0.3
  ) +
  coord_sf(crs = st_crs(hr_all), datum = st_crs(hr_all)) +
  scale_fill_manual(
    values = c(
      "urban" = "grey70",
      "rural" = "darkseagreen3"
    ),
    labels = c(
      "urban" = "Urban",
      "rural" = "Rural"
    ),
    na.value = "white"
  ) +
  labs(
    fill = "Dominant environment",
    title = "95% KDE home ranges classified as urban or rural",
    subtitle = "Classification based on dominant OSM land-use area within each home range"
  ) +
  theme_minimal() +
  theme(
    panel.grid.minor = element_blank(),
    plot.title = element_text(face = "bold")
  )
```

## RQ3: Detect Meet-Patterns

**RQ3: How often do cats meet and how is this related to overlapping Home Ranges?**

Wir definieren "meet" wie folgt: Two cats are considered to meet if their GPS locations are within 10 meters of each other and the timestamps differ by no more than 1 minute.

WEIL: The 10 m distance threshold was chosen to account for GPS positioning uncertainty and small temporal offsets between fixes.

Aufgrund der grossen Datenmenge muss das Dataframe vorbereitet werden. Indem über das Datum gefiltert und dann gelooped wird, kann die Datenmenge für den Paarvergleich massiv reduziert werden.

- über Datum loopen
- innerhalb jedes Tages nur Punkte in gleichem/benachbartem Minutenfenster vergleichen
- dann nach Distanz- und Zeitthreshold filtern

```{r}
head(cats_all_joined)
```

```{r}
# Thresholds für Distanz- und Zeitdifferenz definieren

spatial_threshold <- 10   # Meter
time_threshold <- 60      # Sekunden = 1 Minute
```

### Dataframe vorbereiten

```{r}
cats_meet_input <- cats_all_joined %>%
  mutate(
    row_id = row_number(),
    cat_id = as.character(cat_id),
    date = as.Date(datetime),
    # mit datetime_bin werden die Sekunden auf die Minute abgerundet
    datetime_bin = floor_date(datetime, unit = "minute"),
    # Koordinaten extrahieren und in separater Spalte speichern
    X = st_coordinates(.)[, 1],
    Y = st_coordinates(.)[, 2]
  ) %>%
  # Geometrie droppen, da nicht mehr benötigt (in X, Y)
  st_drop_geometry() %>%
  select(row_id, cat_id, date, datetime, datetime_bin, X, Y)
```

```{r}
head(cats_meet_input)
```

### Test-Dataframe erstellen

Mit nur einem Datum zum Testen der Funktionen, am Schluss wenn alles klappt über ganzes Dataframe loopen.

```{r}
test_df <- cats_meet_input %>%
    filter(date == "2021-05-03" | date == "2021-05-04")

test_day <- test_df %>%
  filter(date == "2021-05-03")

unique(test_df$date)
unique(test_day$date)
head(test_day)
```

### Rechte Vergleichs-Tabelle erstellen

Problem: ich will nicht alle Punkte mit allen vergleichen, sondern nur diejenigen, die zeitlich nahe bei einander liegen. --> ich brauche eine zweite Tabelle, die ich mit `test_day` über einen `inner_join` zusammenfügen kann.

Beispiel: 
- Originalminute = 12:05
- Vergleichsminuten: 12:04, 12:05, 12:06

Hierfür wird jede Zeile 3 Mal kopiert mit einem offset von -1, 0 und +1 Minute. Dazu wird `crossing` vom Paket `tidyr` verwendet.

```{r}
test_day_right <- test_day %>% 

    # neue Spalte mit offset [-1:1] erstellen
    tidyr::crossing(offset_min = -1:1) %>%

    # neue Zeit berechnen durch Addition des offsets zu datetime_bin
    mutate(datetime_bin_join = datetime_bin + lubridate::minutes(offset_min))
```

```{r}
head(test_day_right, 6)
```

```{r}
# überprüfen: test_day_right sollte 3x so viele Zeilen haben wie test_day

nrow(test_day)*3 == nrow(test_day_right)
```

```{r}
# Spalten umbenennen zur Unterscheidung für späteren Join

test_day_right <- test_day_right %>%
  select(
    row_id_right = row_id,
    cat_id_right = cat_id,
    datetime_right = datetime,
    datetime_bin_join,
    X_right = X,
    Y_right = Y
  )
```

```{r}
head(test_day_right)
```

#### Funktion schreiben

Für den späteren Loop werden diese Schritte direkt in eine Funktion `make_right_table()` verpackt. 

```{r}
make_right_table <- function(day_data) {

  tidyr::crossing(
    day_data,
    offset_min = -1:1 
  ) %>%
    mutate(
      datetime_bin_join = datetime_bin + minutes(offset_min)
    ) %>%
    select(
      row_id_right = row_id,
      cat_id_right = cat_id,
      datetime_right = datetime,
      datetime_bin_join,
      X_right = X,
      Y_right = Y
    )
}
```

```{r}
# Funktion testen
test_day_right <- make_right_table(test_day)

head(test_day_right)
```

### Zeitlich mögliche Paare bilden

In diesem Schritt soll mögliche Meet-Paare gebildet werden, indem die beiden Tabellen mittels `inner_join` zusammengefügt werden über die Spalten `datetime_bin` = `datetime_bin_join`.

--> Ziel: Vergleiche nur Punkte, deren Minuten-Zeitfenster zusammenpasst

```{r}
test_pairs <- test_day %>%
  inner_join(
    test_day_right,
    by = c("datetime_bin" = "datetime_bin_join")
  )
```

```{r}
head(test_pairs, 4)
```

#### Funktion schreiben

```{r}
make_time_pairs <- function(day_data, day_data_right) {
  
  day_data %>%
    inner_join(
      day_data_right,
      by = c("datetime_bin" = "datetime_bin_join")
    )
}
```

```{r}
# überprüfen

test_pairs <- make_time_pairs(
  day_data = test_day,
  day_data_right = test_day_right
)

head(test_pairs, 4)
```

### Gleiche Katzen und doppelte Paare entfernen

Eine Katze soll nicht mit sich selber verglichen werden, daher werden solche Paare entfernt. Zudem sollen doppelte Paare entfernt werden, denn ohne diesen Schritt würde jeder Meet doppelt auftauchen; einmal trifft Katze A die Katze B und einmal umgekehrt.

```{r}
test_pairs_clean <- test_pairs %>%
    filter(
        cat_id != cat_id_right, 
        row_id < row_id_right)
```

```{r}
head(test_pairs_clean, 4)
```

#### Funktion schreiben

```{r}
clean_pairs <- function(pairs) {
  
    pairs %>%
        filter(cat_id != cat_id_right) %>%
        filter(row_id < row_id_right)
}
```

```{r}
# überprüfen
test_pairs_clean <- clean_pairs(test_pairs)

head(test_pairs_clean, 6)
```

### Exakte Zeitdifferenz & Distanz berechnen

Zuvor wurde nur grob geschaut, ob die Zeitstempel innerhalb +- einer Minute liegen. Jetzt wird exakt geprüft, ob die Zeitdifferenz wirklich innerhalb der Schwelle von einer Minute liegt. Dazu wird die Zeitdifferenz zwischen `datetime` und `datetime_right` gebildet und anschliessend mit dem Threshold gefiltert.

Anschliessend kann die Distanz der Punkte mit Zeitabstand von maximal 60 Sekunden berechnet und gefiltert werden. Dazu wird die euklidische Distanz der Punkte zueinander berechnet und anschliessend nach Threshold von 10 Metern gefiltert.

```{r}
test_pairs_clean_time <- test_pairs_clean %>%
    mutate(time_diff_sec = abs(as.numeric(difftime(datetime, datetime_right, units = "secs")))) %>% 
    filter(time_diff_sec <= time_threshold)
```

```{r}
head(test_pairs_clean_time, 6)
```

```{r}
# Kontrolle
max(test_pairs_clean_time$time_diff_sec)
```

```{r}
# Funktion euklidische Distanz:
euclidean_distance <- function(x1, x2, y1, y2){
    sqrt((x2-x1)^2 + (y2-y1)^2)
    }
```

```{r}
test_pairs_clean_calc <- test_pairs_clean_time %>%
    mutate(distance_m = euclidean_distance(X, X_right, Y, Y_right)) %>% 
    filter(distance_m <= spatial_threshold)
```

```{r}
head(test_pairs_clean_calc, 4)
```

#### Funktion schreiben

```{r}
calculate_time_distance <- function(pairs) {
  
    pairs %>%
        mutate(
            time_diff_sec = abs(as.numeric(difftime(datetime, datetime_right, units = "secs"))),
            distance_m = euclidean_distance(X, X_right, Y, Y_right)) %>% 
        filter(
            time_diff_sec <= time_threshold, 
            distance_m <= spatial_threshold)
    }
```

```{r}
# überprüfen
test_pairs_calc <- calculate_time_distance(test_pairs_clean)
head(test_pairs_calc)
```

### Funktion mit allen Funktionen für einen Tag

```{r}
find_meets_one_day <- function(day_data) {
  
  # Falls an einem Tag weniger als 2 Punkte vorhanden sind, kann kein Katzenpaar gebildet werden.
  if (nrow(day_data) < 2) {
    return(NULL)
  }
  
  # Rechte Vergleichstabelle erstellen
  day_data_right <- make_right_table(day_data)
  
  # Zeitlich mögliche Paare bilden, bereinigen,
  # Zeitdifferenz und Distanz berechnen und Meet-Definition anwenden
  day_data %>%
    make_time_pairs(day_data_right) %>%
    clean_pairs() %>%
    calculate_time_distance()
}
```

```{r}
# überprüfen

test_meets_day <- find_meets_one_day(
  day_data = test_day)

head(test_meets_day, 6)
nrow(test_meets_day)
```

### Loop über alle Datum

```{r}
#| collapsed: true
#| jupyter: {outputs_hidden: true}
# Liste anlegen um Resultate zu speichern
meet_list <- list()

# alle Datum in einem Vektor speichern
dates <- unique(cats_meet_input$date)

# Loop über alle Datum des Vektors dates
for (d in dates) {
  
  day_data <- cats_meet_input %>%
    filter(date == d)

  # Loop mit der Funktion find_meets_one_day
  meet_list[[as.character(d)]] <- find_meets_one_day(
    day_data = day_data)
}
```

```{r}
# Daten aus der Liste "meet_list" zusammenfügen

cat_meets <- bind_rows(meet_list)
```

```{r}
#| scrolled: true
cat_meets %>%
  select(
    cat_id,
    cat_id_right,
    datetime,
    datetime_right,
    time_diff_sec,
    distance_m
  ) %>%
  arrange(datetime)
```

### Ergebnisse

#### Zusammenfassung pro Katzenpaar

```{r}
#| scrolled: true
meet_summary_pairs <- cat_meets %>%
  group_by(cat_id, cat_id_right) %>%
  summarise(
    n_meet_fixes = n(),
    .groups = "drop"
  ) %>%
  arrange(desc(n_meet_fixes))

meet_summary_pairs
```

```{r}
# wie viele "Katzenpaare" gibt es, die sich getroffen haben?
nrow(meet_summary_pairs)
```

#### Wer trifft wen? Balkenplot pro Katzenpaar

```{r}
meet_summary_pairs <- cat_meets %>%
  mutate(
    pair_id = paste(cat_id, cat_id_right, sep = " - ")
  ) %>%
  group_by(pair_id) %>%
  summarise(
    n_meet_fixes = n(),
    .groups = "drop"
  ) %>%
  arrange(desc(n_meet_fixes))

head(meet_summary_pairs)
```

```{r}
meet_summary_pairs %>%
  slice_max(n_meet_fixes, n = 20) %>%
  ggplot(aes(x = fct_reorder(pair_id, n_meet_fixes), y = n_meet_fixes)) +
  geom_col() +
  coord_flip() +
  labs(
    x = "Cat pair",
    y = "Number of meet-fixes",
    title = "Most frequent cat meetings",
    subtitle = "Meet-fix: distance ≤ 10 m and time difference ≤ 60 s"
  ) +
  theme_minimal()
```

#### Wo finden Meets statt? Räumlicher Plot

```{r}
meet_points <- cat_meets %>%
  mutate(
    X_meet = (X + X_right) / 2,
    Y_meet = (Y + Y_right) / 2,
    pair_id = paste(cat_id, cat_id_right, sep = " - ")
  ) %>%
  st_as_sf(coords = c("X_meet", "Y_meet"), crs = 25833, remove = FALSE)
```

```{r}
ggplot() +
  geom_sf(data = cats_all_joined, aes(color = cat_id), size = 0.1, alpha = 0.15, show.legend = FALSE) +
  geom_sf(data = meet_points, color = "black", size = 1.2, alpha = 0.7) +
  coord_sf(crs = st_crs(25833), datum = st_crs(25833)) +
  labs(
    title = "Spatial distribution of cat meet-fixes",
    subtitle = "Black points show locations where two cats were within 10 m and 60 s"
  ) +
  theme_minimal()
```

#### Wann finden Meets statt? Zeitlicher Plot

```{r}
cat_meets_time <- cat_meets %>%
  mutate(
    hour = hour(datetime)
  )
```

```{r}
ggplot(cat_meets_time, aes(x = hour)) +
  geom_histogram(binwidth = 1, boundary = 0) +
  scale_x_continuous(breaks = 0:23) +
  labs(
    x = "Hour of day",
    y = "Number of meet-fixes",
    title = "Cat meetings by hour of day",
    subtitle = "Meet-fix: distance ≤ 10 m and time difference ≤ 60 s"
  ) +
  theme_minimal()
```

```{r}
ggplot(cat_meets_time, aes(x = hour)) +
  geom_histogram(
    binwidth = 1,
    boundary = 0,
    fill = "grey90",
    color = "grey30",
    linewidth = 0.3
  ) +
  scale_x_continuous(
    breaks = 0:23
  ) +
  scale_y_continuous(
    expand = expansion(mult = c(0, 0.1))
  ) +
  labs(
    x = "Hour of day",
    y = "Number of meet-fixes",
    title = "Cat meetings by hour of day",
    subtitle = "Meet-fix: distance ≤ 10 m and time difference ≤ 60 s"
  ) +
  theme_minimal() +
  theme(
    panel.grid.minor = element_blank(),
    plot.title = element_text(face = "bold")
  )
```

#### Welche Katzen treffen sich? HeatMap

```{r}
meet_matrix_data <- cat_meets %>%
  group_by(cat_id, cat_id_right) %>%
  summarise(
    n_meet_fixes = n(),
    .groups = "drop"
  )
```

```{r}
ggplot(meet_matrix_data, aes(x = cat_id, y = cat_id_right, fill = n_meet_fixes)) +
  geom_tile() +
  labs(
    x = "Cat ID",
    y = "Cat ID",
    fill = "Meet-fixes",
    title = "Meet-frequency matrix between cats",
    subtitle = "Number of meet-fixes per cat pair"
  ) +
  theme_minimal() +
  theme(
    axis.text.x = element_text(angle = 90, vjust = 0.5, hjust = 1)
  )
```

#### Meet-HotSpots

```{r}
meet_points <- cat_meets %>%
  mutate(
    X_meet = (X + X_right) / 2,
    Y_meet = (Y + Y_right) / 2
  ) %>%
  st_as_sf(coords = c("X_meet", "Y_meet"), crs = 25833, remove = FALSE)
```

```{r}
ggplot() +
  geom_sf(data = hr_all_environment, aes(fill = cat_environment), alpha = 0.15) +
  geom_sf(data = meet_points, size = 1, alpha = 0.6) +
  coord_sf(crs = st_crs(25833), datum = st_crs(25833)) +
  labs(
    title = "Spatial distribution of cat meet-fixes",
    subtitle = "Meet-fixes shown together with 95% KDE home ranges"
  ) +
  theme_minimal()
```

#### Lokale Dichte der Meets erklären

Hier wird zusätzich untersucht, inwiefern die Dichte der Meets in Zusammenhang steht mit der Anzahl Überlappungen der Home Ranges (95% KDE).

**Frage: Treten Meets häufiger in Bereichen auf, wo sich viele Home Ranges überlappen?**

```{r}
meet_points <- st_transform(meet_points, st_crs(hr_all))
```

```{r}
meet_points$overlap_n <- lengths(st_intersects(meet_points, hr_all))
```

```{r}
meet_points <- cat_meets %>%
  mutate(
    X_meet = (X + X_right) / 2,
    Y_meet = (Y + Y_right) / 2
  ) %>%
  st_as_sf(
    coords = c("X_meet", "Y_meet"),
    crs = st_crs(cats_all_joined),
    remove = FALSE
  )
```

```{r}
# Meet-Punkte als Mittelpunkt zwischen beiden Katzenpositionen berechnen
# X/Y und X_right/Y_right stammen aus cats_all_joined und sind daher in EPSG:25833
meet_points <- cat_meets %>%
  mutate(
    X_meet = (X + X_right) / 2,
    Y_meet = (Y + Y_right) / 2,
    pair_id = paste(cat_id, cat_id_right, sep = " - ")
  ) %>%
  st_as_sf(
    coords = c("X_meet", "Y_meet"),
    crs = st_crs(cats_all_joined),
    remove = FALSE
  )

# Sicherstellen, dass hr_all im gleichen CRS ist wie meet_points
hr_all <- st_transform(hr_all, st_crs(meet_points))

# Anzahl überlappender Home Ranges am jeweiligen Meet-Punkt berechnen
meet_points$overlap_n <- lengths(st_intersects(meet_points, hr_all))

# Ergebnis prüfen
meet_points %>%
  st_drop_geometry() %>%
  count(overlap_n) %>%
  arrange(overlap_n)
```

```{r}
ggplot(meet_points %>% st_drop_geometry(), aes(x = overlap_n)) +
  geom_bar() +
  labs(
    x = "Number of overlapping 95% KDE home ranges",
    y = "Number of meet-fixes",
    title = "Meet-fixes occur in areas with overlapping home ranges",
    subtitle = "Meet-fix: distance ≤ 10 m and time difference ≤ 60 s"
  ) +
  theme_minimal()
```

```{r}
ggplot() +
  geom_sf(data = hr_all, aes(fill = cat_id), alpha = 0.05, show.legend = FALSE) +
  geom_sf(data = meet_points, aes(color = overlap_n), size = 1.2, alpha = 0.8) +
  coord_sf(crs = st_crs(25833), datum = st_crs(25833)) +
  labs(
    color = "Overlapping\nhome ranges",
    title = "Spatial distribution of cat meet-fixes",
    subtitle = "Meet-points shown together with 95% KDE home ranges"
  ) +
  theme_minimal()
```


